臺灣高雄地方法院刑事判決　　　　　　　　　　　　　九十一年度易緝字第八八號
　　公　訴　人　臺灣高雄地方法院檢察署檢察官
　　被　　　告　丙○○
右列被告因侵占案件，經檢察官提起公訴（九十年度偵字第九一０九號），本院判決
如左：
    主  文
丙○○無罪。
   理  由
一、公訴意旨係以：被告丙○○與告訴人甲○○係朋友關係，於民國九十年二月五日
    某時，在高雄縣鳳山市○○路大東醫院附近，陳男見甲○○遺失之面額新台幣三
    萬八千元、發票日期九十年三月十五日之支票，竟意圖為自己不法之所有，將之
    侵占入己，並持向不知情之乙○○調借現款，輾轉至吳佩玲提示，不獲兌現。因
    而認被告涉犯刑法第三百三十七條之侵占遺失物罪嫌云云。
二、按犯罪事實應依證據認定之，無證據不得認定其犯罪事實；復不能證明被告犯罪
    者，應諭知無罪之判決，刑事訴訟法第一百五十四條、第三百零一條第一項分別
    定有明文。次按認定不利於被告之事實，須依積極證據，苟積極證據不足為不利
    於被告事實之認定，即應為有利於被告之認定，更不必有何有利之證據。且告訴
    人之告訴，係以使被告受刑事訴追為目的，是其陳述是否與事實相符，仍應調查
    其他證據以資審認。又被害人之陳述如無瑕疪，且就其他方面調查又與事實相符
    ，固足採為科刑之基礎，倘其陳述尚有瑕疪，則在未究明前，遽採為論罪科刑之
    根據，即難認為適法（最高法院三十年上字第八一六號、四十年台上字第八六號
    、五十二年台上字第一三○○號、六十一年台上字第三○九九號分別著有判例可
    資參照）。而所謂無瑕疪，係指被害人所為不利被告之陳述，與社會上一般生活
    經驗或卷存其他客觀事實並無矛盾而言，至所謂就其他方面調查認與事實相符，
    非僅以所援用之旁證足以證明被害結果為已足，尤須綜合一切積極佐證，除認定
    被告確為加害人之可能外，在推理上無從另為其他合理原因之假設，有不合於此
    ，即不能以被害人之陳述做為論斷之證據。
三、公訴意旨認被告涉犯刑法第三百三十七條之侵占遺失物罪嫌，無非以告訴人之指
    訴及證人乙○○於警、偵訊之證詞為其主要論據。訊據被告堅詞否認有何侵占遺
 失物之犯行，辯稱：伊當時因為經濟困難，向甲○○借這張支票，後來甲○○告
    訴伊，如果一個月沒有辦法繳這張支票之錢，伊就要報遺失，伊沒有侵占甲○○
    的支票等語。經查：
（一）告訴人甲○○於警訊時指稱：系爭支票在伊記憶中是空白的支票，票面上沒有
      寫明金額及日期，因為生意上需要，所以隨身攜帶已蓋好章的支票等語；復迭
      於偵訊時及本院調查時指稱：上開支票上之金額及日期均係伊之字跡，係伊親
      自填寫等語（見偵卷第八頁；本院九十一年五月十四日、七月二日訊問筆錄）
      ，其就上開支票之金額、日期是否係其所填寫，指訴前後矛盾；又告訴人於九
      十一年五月十四日本院調查時指稱：伊是去申報遺失後，被告才跟伊說支票在
      他那邊等語（見該日訊問筆錄）；復於同年七月二日本院調查時指稱：伊叫被
      告返還支票，否則要去銀行告他侵占，之後伊才去銀行申報遺失等語（見該日
      訊問筆錄），則告訴人就其於申報支票遺失時，是否知悉支票於丙○○處一節
      ，指訴亦前後不一。是告訴人之指訴具有重大瑕疵，其是否確有遺失系爭支票
      ，已非無疑。
（二）而告訴人於本院調查時指訴：是被告丙○○打電話給伊，要向伊借支票，伊在
      家填寫好系爭支票金額後，再帶過去鳳山市大東醫院附近之巷子口等語（見本
      院九十一年七月二日訊問筆錄）；因為被告信用不好，之前他欠伊的錢還沒有
      還清，伊怕他這次也還不出來，所以才想要去銀行報遺失等語（見本院九十一
      年五月十四日訊問筆錄），核與被告辯解之情節相符，足見系爭支票確係告訴
      人於被告聯絡欲借錢事宜後，親自填寫金額及發票日期後，帶至上開地點借予
      被告，是被告辯稱：該張支票係向告訴人所借得等語，應堪採信。此外，本院
      復查無其他積極證據足資證明被告有何侵占遺失物之犯行，揆諸上揭法條及判
      例之說明，不能證明被告犯罪，自應為無罪之諭知。
據上論斷，應依刑事訴訟法第三百零一條第一項，判決如主文。
本案經檢察官張啟祥到庭執行職務。
中      華      民      國     九十一     年     十一     月     一     日
                                  臺灣高雄地方法院刑事第六庭
                                      審判長 法  官     李政庭
                                             法  官     周玉群
                                             法  官     邱泰錄
右正本證明與原本無異。
如不服本判決，應於判決送達後十日內，向本院提出上訴狀。
                                             書記官     林慧君
中    華    民    國      九十一      年      十一      月      四      日
